【裁判字號】    88,上訴,1644
【裁判日期】    890229
【裁判案由】    違反稅捐稽徵法等
【裁判全文】
臺灣高等法院高雄分院刑事判決                  八十八年度上訴字第一六四四號
    上  訴  人  臺灣高雄地方法院檢察署檢察官
    被      告  甲○○
右上訴人因被告違反稅捐稽徵法案件，不服臺灣高雄地方法院八十八年度訴緝字第六
四號、中華民國八十八年八月十三日第一審判決（起訴案號：臺灣高雄地方法院檢察
署八十五年度偵字第二四○七五號），提起上訴，本院判決如左：
      主  文
上訴駁回。
      理  由
一、公訴意旨略以：如所附起訴狀內被告甲○○部分。
二、按犯罪事實應依證據認定之，無證據不得推定其犯罪事實；又不能證明被告犯罪
    ，應諭知無罪之判決，刑事訴訟法第一百五十四條、第三百零一條第一項定有明
    文。又認定不利於被告之事實，須依積極證據，苟積極證據不足為不利於被告事
    實之認定，即應為有利於被告之認定，更不必有何有利之證據，最高法院著有三
    十年上字第八一六號判例可參。次按，稅捐稽徵法第四十一條規定納稅義務人以
    詐術或其他不正當方法逃漏稅捐者，必「納稅義務人」為個人時，以上開方法逃
    漏稅捐之處罰規定，若法人之納稅義務人以上開方法逃漏稅捐者，公司之負責人
    為公司逃漏稅捐，基於刑事政策之考慮，其應處徒刑之範圍轉嫁於公司之負責人
    ，而應依稅捐稽徵法第四十七條第一款規定予以處罰。但，稅捐稽徵法第四十七
    條第一款規定之公司負責人，原則上固應以登記名義上之負責人（包括公司法第
    八條第二項所列之負責人），作為公司負責人而對之追訴處罰，惟如負責人確係
    不負實際責任，應以實際負責經營管理之人為處罰對象（臺灣高等法院暨所屬法
    院七十一年法律座談會第二百六十五則參照）。
三、訊據被告甲○○矢口否認有違反稅捐稽徵法及偽造文書等犯行，辯稱：藍光銘介
    紹到台北工作，藍光銘拿我身分證去辦流動戶口並辦公司登記，藍光銘與蔣煒峰
    均擔任公司實際經營者，公司是做貿易，我大約一個月去台北看一次，我只是譽
    煒企業有限公司（以下簡稱譽煒公司）之掛名負責人，對公司實際經營情況並不
    清楚，也不知道是否有開立何種發票、有無逃漏稅等語。
四、經查：
１、譽煒公司係於八十四年六月十九日核准設立，負責人為吳仁德，其餘四位股東為
    周文光、蔣煒峰、楊傳光及沈永清，於八十四年八月七日變更公司負責人為甲○
    ○，有經濟部公司執照、股東名簿、營利事業統一發證變更登記申請書等在卷可
    考（八十五年偵字第二二七九五號卷第十九頁至二一頁），該公司實際業務係由
    藍光銘、蔣煒峰負責等情，業經證人藍光銘於一審證稱：甲○○只是掛名負責人
    ，原來負責人是吳仁德，公司業務都是由我及蔣煒峰負責，甲○○沒有參與公司
    業務之經營也沒有上班等情，因譽煒公司營運不佳，林明德、藍豐哲及趙勝利三
    人談妥，把公司轉讓給藍豐哲，證件交給藍豐哲去辦，不知道藍豐哲如何辦理，
    甲○○從到尾都不知道，也沒有參與公司業務等情（詳見一審訴緝字第六四號卷
    第二三頁），證人蔣煒峰於原審到庭證稱：譽煒公司本由吳仁德擔任董事長，其
    後因吳仁德有跳票紀錄，為免影響公司債信，故轉推由學經歷等各條件較佳之甲
    ○○擔任公司負責人，甲○○雖為公司名義上之負責人，但非公司實際負責經營
    管理之人，甲○○未曾到公司上班。譽煒公司由我與藍光銘負責實際經營，後因
    譽煒公司營運不佳，公司股東決議將公司賣掉，甲○○對公司轉讓一事並不知情
    等語（詳見一審訴緝字第六四號卷第七四頁），足證被告甲○○所辯伊只是譽煒
    公司掛名負責人，對公司實際經營情況並不清楚等語，洵非虛詞。
２、雖高雄縣稅捐稽徵處及台北市稅捐稽徵處信義分處，提出譽煒公司於八十四年十
    一月間、十二月間因銷貨，而開立統一發票二十四張（銷售額合計一百六十六萬
    四千八百元）予溫晟企業有限公司作為進項額申報扣抵營業稅，及取得譽能企業
    有限公司所開立之統一發票二張（附於偵卷第三頁、第八頁至第十七頁），經台
    北市稅捐稽徵處信義分處查明：「譽能企業有限公司與譽煒企業有限公司、溫晟
    企業有限公司，於八十四年十一月至十二月間對開約三千萬元銷售額之發票，品
    名數量籠統，並拒絕說明，有虛設行號之嫌」，有該函在卷可考（偵查卷第六頁
    ），是以本件稽查逃漏稅捐者為法人「譽煒企業有限公司」，惟被告始終辯稱對
    公司實際經營情況並不清楚等語，證人藍光銘、蔣煒峰則到庭結證稱公司業務都
    是由藍光銘及蔣煒峰負責，且譽煒公司自八十四年六月十九日核准設立登記後，
    自八十四年至八十五年二月間均有進項、銷項之營運紀錄，有財政部財稅資料中
    心檢送予台北市稅捐稽徵處函（附於偵卷第五五頁）為憑，據此足認譽煒公司自
    八十四年至八十五年二月間均營業行為，非僅八十四年十一月、十二月開立銷貨
    之統一發票，譽煒公司是否與溫晟企業有限公司有買賣行為、是否虛偽開立統一
    發票，其行為人要係藍光銘及蔣煒峰，既無證據證明係被告甲○○所為，自難徒
    以其係譽煒公司之登記負責人，即認被告有「以詐術或其他不正當方法逃漏稅捐
    」之故意，而遽論以違反稅捐稽徵法罪。
３、又按刑法第二百十四條所謂使公務員登載不實事項於公文書罪，須一經他人之聲
    明或申報，公務員即有登載之義務，並依其所為之聲明或申請予以登載，而屬不
    實之事項者，始足構成。若其所為聲明或申報，公務員尚須為實質之審查，以判
    斷其真實與否，始得為一定之記載者，即非本罪所稱之使公務員登載不實（最高
    法院七十三年台上字第一七一０號、八十二年台非字第四０二號判例參照），稅
    捐稽徵機關對於納稅義務人申報之營業稅捐，有查核課徵之權責，其正確與否，
    尚有待於稅捐機關之查核，縱納稅義務人有申報不實之情事，依上開說明，殊不
    能將之與「使公務員登載不實」同視，是被告甲○○非但無證據證明係虛開發票
    之行為人，且實際經營司而虛開發票之行為人亦不成立刑法第二百十四條之罪。
    此外，復查無其他積極證據足資佐認被告甲○○有公訴人所指訴之犯行，應認為
    不能證明被告犯罪。
五、原審因而對被告甲○○為無罪之判決，經核並無違誤，檢察官上訴意旨指被告既
    登記負責人，且實質上所有報稅資料皆由其蓋章具名，豈能以掛名而不負責任，
    原審法院之認定無異縱容人頭文化云云，並無理由，應予駁回。
據上論結，應依刑事訴訟法第三百六十八條，判決如主文。
本案經檢察官郭振昌到庭執行職務。
中    華    民    國     八十九     年       二       月     二十九     日
                              臺灣高等法院高雄分院刑事第二庭
                                  審判長法官  曾永宗
                                        法官  邱永貴
                                        法官  曾玉英
右正本證明與原本無異。
檢察官如不服本判決，應於判決送達後十日內向本院提出上訴狀，其未述理由者並
應於提出上訴狀後十日內向本院補提理由書（應附繕本)。
                                      書記官  林靜霙
中    華    民    國     八十九     年       三       月       一       日
                                                     Ｇ


司法院資訊處製作；財團法人民間司法改革基金會備份。
